臺灣宜蘭地方法院民事簡易判決
111年度宜簡字第5號
原      告  林吳阿尾

訴訟代理人  林碧勳  

被      告  游思于  
上列當事人間因請求損害賠償事件，原告提起刑事附帶民事訴訟
（110年度重附民字第22號），經本院刑事庭移送前來，本院於
民國111年4月26日言詞辯論終結，判決如下：
    主  文
一、被告應給付原告新臺幣168,776元，及自民國110年9月2日起
    至清償日止，按週年利率百分之5計算之利息。
二、原告其餘之訴駁回。
三、訴訟費用由被告負擔百分之2，原告負擔百分之98。
四、本判決第一項得假執行。但被告如以新臺幣168,776元為原
    告預供擔保後，得免為假執行。
    事實及理由
壹、兩造聲明及陳述要旨
一、原告方面：
（一）被告於民國（下同）109年12月18日8時43分前某時，騎乘
      重型機車，沿宜蘭縣宜蘭市舊城北路由西往東方向行駛，
      不慎撞及原告所騎乘之電動自行車（下稱：「系爭車輛」
      ）發生碰撞，致原告人車倒地（下稱：「系爭事故」），
      並受有腰椎第三節爆裂性骨折併神經壓迫之傷害（下稱：
      「系爭傷害」）。爰依侵權行為之法律關係，提起本件訴
      訟，請求住院醫療費用新臺幣（下同）56,301元、住院看
      護費用16,600元、回診交通費用6,570元、車禍鑑定費用3
      ,000元、系爭車輛修理費用1,150元、照顧者不能工作之
      損害579,600元、後續10年看護費用420萬元、精神慰撫金
      4,036,779元。
（二）聲明：被告應給付原告890萬元，及自起訴狀繕本送達翌
      日起至清償日止，按週年利率百分之5計算之利息（見本
      院110年度重附民字第22號，下稱：「附民卷」第3頁）。
二、被告方面：
（一）原告於系爭事故前即已檢查出罹患「腰椎第三節爆裂性骨
      折」，故原告「腰椎第三節爆裂性骨折」並非系爭事故引
      起，此有國立陽明交通大學附設醫院（下稱：「陽大醫院
      」）111年3月9日函覆可證，且陽大醫院111年3月29日函
      覆，原告所受系爭傷害因系爭事故所引起大約百分之40。
      被告就系爭事故之發生為次要肇責，且被告於碰撞前幾已
      煞停，故被告應負擔2成過失責任×百分之40(原告系爭傷
      害之造成，被告應負擔4成過失)，即僅負擔百分之8過失
      責任。
（二）住院醫療費用、住院看護費用、回診交通費用、車禍鑑定
      費用部分：被告不爭執，但僅負擔百分之8過失責任，其
      餘應由原告負擔（見本案卷第172、173頁）。
（三）系爭車輛修理費用：原告迄今仍未證明1,150元工資與材
      料各多少，亦未提出系爭車輛購買日期，故被告主張系爭
      車輛已過耐用年限，工資不折舊，材料部分應折舊至10分
      之1，且被告僅負擔百分之8過失責任。
（四）照顧者不能工作之損害部分：與系爭事故無關，被告否認
      之。
（五）後續10年看護費用部分：被告否認之，原告並未證明原告
      因系爭事故後續10年須由專人看護，此部分請求，顯屬無
      據。惟原告所提診斷證明書上記載原告出院後需休養3個
      月，故原告得請求3個月專人照顧費用，依宜蘭地區醫院
      全日看護費用每日約為2,000元，故3個月專人全日看護費
      用為18萬元，而被告僅負擔百分之8過失責任。
（六）精神慰撫金部分：請求4,036,779元顯不合理，應以2萬元
      為適當。
（七）社團法人宜蘭縣失智症照顧服務協會附設私立惠眾居家長
      照機構及有限責任宜蘭縣無過生活社區合作社長照營養餐
      飲服務費用，與系爭事故無關，且原告亦未證明原告係因
      系爭事故，始需要使人送餐，故原告請求長照餐費，自屬
      無據。
（八）聲明：原告之訴駁回；願供擔保，請准宣告免為假執行  
      （見附民卷第63頁，本案卷第21、165頁）。
貳、得心證之理由
一、按因故意或過失，不法侵害他人之權利者，負損害賠償責任
    。汽車在使用中加損害於他人者，駕駛人應賠償因此所生之
    損害。不法侵害他人身體或健康者，對被害人因此減少或喪
    失之勞動能力或增加生活上之需要時，應負損害賠償責任。
    不法侵害他人之身體、健康、名譽、自由、信用、隱私、貞
    操、或不法侵害其他人格法益而情節重大者，被害人雖非財
    產上之損害，亦得請求賠償相當之金額，民法第184 條第1
    項前段、第191條之2、第193條第1項、第195條第1項條分別
    定有明文。次按行經無號誌之交岔路口，應減速慢行，作隨
    時停車之準備；行至無號誌之交岔路口，支線道車應暫停讓
    幹線道車先行，道路交通安全規則第93條第1項第2款、第10
    2條第1項第2款定有明文。又「停」標字，用以指示車輛至
    此必須停車再開，道路交通標誌標線號誌設置規則第177條
    第1項規定甚明。
二、原告主張於上開時間、地點，因系爭事故受有系爭傷害等事
    實，業據提出與所述相符之110年3月24日、110年2月24日陽
    大醫院診斷證明書、照片、統一發票、乘車證明、車資免用
    統一發票、陽大醫院醫療費用收據、計程車乘車證明、估價
    單、醫療用品免用統一發票收據、看護費用收據、交通部公
    路總局自行收納款項收據、海天醫療社團法人海天醫院（下
    稱：「海天醫院」）藥袋、有限責任宜蘭縣無過生活社區合
    作社收據、社團法人宜蘭縣失智症照顧服務協會附設宜蘭縣
    私立惠眾居家長照機構收據明細、宜蘭縣壯圍鄉衛生所醫療
    費用收據、醫療財團法人羅許基金會羅東博愛醫院醫療費用
    收據、各類所得扣繳暨免扣繳憑單、111年1月12日陽大醫院
    診斷證明書為證（見附民卷第13至59頁，見本案卷第59至61
    頁、第91至111頁、第113至115頁），復經陽大醫院分別於1
    11年3月9日、111年3月29日以病患就醫摘要回覆單回覆在卷
    （見本案卷第135、151頁），並有道路交通事故現場圖、道
    路交通事故照片黏貼紀錄表、道路交通事故調查報告表（一
    ）（二）在卷可稽（見宜蘭縣政府警察局宜蘭分局警蘭偵字
    第1100008907號偵查卷（下稱：「偵卷」第10至24頁、第27
    、28頁），經核與依職權調取之本院110年度交簡字第545號
    刑事案件之警、偵、審卷宗相符（刑事訴訟法第500條規定
    參照），故應堪信為真實。
三、按「民法第184條之一般侵權行為雖應由受害人就不法性、
    可責性及因果關係為舉證，然同法第191條之2規定：汽車、
    機車或其他非依軌道行駛之動力車輛，在使用中加損害於他
    人者，駕駛人應賠償因此所生之損害。但於防止損害之發生
    ，已盡相當之注意者，不在此限，係將主觀要件之舉證責任
    倒置，轉由加害人就其無故意、過失負舉證責任。是兩車均
    為行駛中非依軌道行駛之動力車輛，被害人請求損害賠償時
    ，關於其受有損害，係由對方車輛於行進中所造成，並兩者
    間有因果關係，仍應由其負舉證責任，僅無須證明對方有故
    意或過失而已。反之，對方如欲免於賠償責任，即應舉證證
    明自己無故意、過失，不致發生原審所謂先告先贏之情形。
    原審謂於雙方當事人均為行駛中非依軌道行駛之動力車輛之
    駕駛人，即無該條文之適用，所持法律見解自有可議」（最
    高法院108年度臺上字第2459號民事判決意旨參照）。經查
    ：
（一）原告主張之上情，被告於偵查中坦承不諱（見臺灣宜蘭地
      方檢察署110年度偵字第3740號偵查卷第11頁背面）。
（二）被告對交通部公路總局臺北區監理所基宜區車輛行車事故
      鑑定會（下稱：「基宜區鑑定會」）鑑定意見書鑑定意見
      無爭執，而不聲請送覆議（見本案卷第63頁），故被告並
      未舉證證明其完全無任何過失責任。
（三）綜上所述，被告對於系爭事故確有過失，自應負侵權行為
      損害賠償責任。　
四、茲就原告各項請求之金額（見附民卷第5頁），審認如下：
    　　　
（一）住院醫療費用：
　    原告主張因本件事故造成其受傷，支出住院醫療費用56,3
      01等語（見附民卷第5頁），就其此部分之主張，業據提
      出110年3月24日、110年2月24日陽大醫院診斷證明書、照
      片、宜蘭縣壯圍鄉衛生所醫療費用收據、海天醫院藥袋、
      111年1月12日陽大醫院診斷證明書為證（見附民卷第13至
      19頁、第40頁、第45、46、48頁、第49至51頁、第53頁，
      本案卷第59、91、93、97、105、109、115頁），且為被
      告所不爭執（見本案卷第172頁），此部分請求自屬有據
      。雖陽大醫院函覆略以：原告所患「腰椎第三節爆裂性骨
      折併神經壓迫」，其中因系爭事故所引起之比例或成數，
      大約為百分之40等語（見本案卷第151頁），但因該部分
      與非因系爭事故造成之舊傷部分，於醫療行為上無法截然
      劃分，即使原告於系爭事故前並無該病症，仍需此部分醫
      療費用之醫療行為，故原告此部分所提醫療費用單據並非
      可分，被告應予以賠償。　　
（二）住院期間之看護費用：
　　　原告主張因本件事故造成其受傷，支出住院看護費用16,6
      00等語（見附民卷第5頁），就其此部分之主張，業據提
      出110年3月24日、110年2月24日陽大醫院診斷證明書、看
      護費用收據、111年1月12日診斷證明書為證（見附民卷第
      13、15、47頁，本案卷第59頁），且為被告所不爭執（見
      本案卷第172頁），此部分請求自屬有據。又由原告所提
      前述診斷證明書（見附民卷第13、15頁）可知，原告係因
      系爭事故，始需專人照料三個月，若無系爭事故之系爭傷
      害，原告即使罹患痼疾，仍無看護必要，故被告自應賠償
      此部分看護費用。
（三）回診交通費用：
　　　原告主張因本件事故造成其受傷，支出回診交通費用6,57
      0等語（見附民卷第5頁），就其此部分之主張，業據提出
      車資免用統一發票收據、計程車專用收據、計程車乘車證
      明為證（見附民卷第25頁、第32至37頁，本案卷第113頁
      ），且為被告所不爭執（見本案卷第173頁），並基於前
      述醫療行為不可分原則，原告此部分請求自屬有據。
（四）車禍鑑定費用：
　　　原告主張因本件事故造成其受傷，支出車禍鑑定費用3,00
      0元等語（見附民卷第5頁），就其此部分之主張，業據提
      出交通部公路總局自行收納款項收據為證（見附民卷第48
      頁，本案卷第61頁），且為被告所不爭執（見本案卷第17
      3頁），此部分請求自屬有據。
（五）系爭車輛修理費用：
　　　原告主張系爭車輛修理費用1,150元等語（見附民卷第5頁
      ），並提出估價單在卷可稽（見附民卷第39頁，本案卷第
      61頁），然為被告所爭執（見本案卷第173頁），惟原告
      提出估價單（見附民卷第39頁，本案卷第61頁），未將「
      零件」、「工資」、「烤漆」及「其他」各項分開列出，
      經本院以111年1月8日函文通知原告補正（見本案卷第49
      頁），該函文111年1月17日送達原告（見本案卷第53、55
      頁），原告雖於111年1月17日提出陳報狀略以：購買系爭
      車輛店家已倒閉等語，仍未將「零件」、「工資」分開列
      出（見本案卷第57頁），復於本院111年4月26日言詞辯論
      期日陳稱︰並無其他要補充等語（見本案卷第188頁），且
      原告既無法提出系爭車輛之購買日期，自應推定系爭車輛
      已逾耐用年數，故原告所主張修理費用1,150元應推定均
      為零件，扣除折舊額後，僅能就其中10分之1之殘值即115
      元為請求（計算式：1,150元1/10＝115元），則原告請求
      系爭車輛之必要修理費用，在115元範圍內為有理由，逾
      此部分，即屬無據。
（六）原告之子不能工作之損害：
　  1.按「損害賠償之債，以有損害之發生及有責任原因之事實
      ，並二者之間有相當因果關係為其成立要件」（最高法院
      110年度臺上字第1399號民事判決意旨參照）。
    2.經查，原告主張因系爭事故，造成次子109年12月18日起
      至110年8月31日不能工作之損害579,600元等語（見附民
      卷第5頁），然為被告所爭執（見本案卷第173頁），然查
      該時段已超出原告所提診斷證明書所載「需專人照料三個
      月」之期間，原告亦始終未提出上開時段需專人全日照顧
      之證明，且原告於本院111年4月26日言詞辯論期日陳稱︰
      並無其他要補充等語（見本案卷第188頁）。故原告此部
      分之請求，不能舉證其次子確有何工作損失及該損失與系
      爭事故之系爭傷害間，究有何相當因果關係，以實其說，
      故無理由。
（七）出院後之看護費用：
　　　原告主張因系爭事故，請求後續10年看護費用420萬元等
      語（見附民卷第5頁），然為被告所爭執（見本案卷第174
      頁），惟原告並未提出由合格醫師開立「須有專人照護幾
      全（半）日」醫囑記載之診斷證明書，是原告此部分之主
      張，並無理由。然依其提出111年1月12日陽大醫院診斷證
      明書：病患自述因車禍於109年12月18日至本院急診就診
      ，病患因背痛，雙腳無力，於110年1月26日接受腰椎第一
      至五節脊椎減壓及鋼釘內固定，於110年2月3日辦理出院
      ，術後需背架及助行器使用，行動不便需專人照料3個月
      等語（見本案卷第59頁），故原告因系爭傷害，總計需專
      人照護期間為3個月，並以每日2,000元計算，90天合計為
      18萬元，應為適當，逾此範圍之請求，即無理由，應予駁
      回。
（八）精神慰撫金：
　　  原告腰椎第三節爆裂性骨折雖非全然因系爭事故所引起，
      但系爭事故確使原告症狀加劇，因而進行開刀治療，已如
      前述。爰斟酌原告傷勢、所受痛苦、兩造之身分、地位及
      經濟狀況（見本案個人資料卷）等一切情狀，認原告請求
      賠償慰撫金30萬元為適當。
（九）結論︰原告得請求被告給付之金額為562,586元（計算式：
      56,301元＋16,600元＋6,570元＋3,000元＋115元＋18萬元＋30
      萬元＝562,586元）。　　
五、再按：「損害之發生或擴大，被害人與有過失者，法院得減
    輕賠償金額或免除之，民法第217條第1項定有明文。其適用
    範圍，原不以侵權行為所生損害賠償之債為限，即債務不履
    行所生或契約所定之損害賠償，除有反對之特約外，於計算
    賠償金額時，亦有其適用。且此項基於過失相抵之責任減輕
    或免除，非僅視為抗辯之一種，亦可使請求權全部或一部為
    之消滅，法院應依職權斟酌雙方原因力之強弱與過失之輕重
    ，以定賠償金額應減至何程度，抑為完全免除」（最高法院
    110年度臺上字第1113號民事判決意旨參照）。經查，本件
    經基宜區鑑定會鑑定意見書認：原告騎乘電動自行車，行經
    無號誌岔路口，車道上劃有停字，支道車未注意右方幹道來
    車並停讓其先行，為肇事主因；被告駕駛普通重機車，行經
    無號誌岔路口，疏未減速慢行，作隨時停車之準備，為肇事
    次因（見偵卷第29至32頁）。從而，本件原告得請求之損害
    賠償為168,776元（計算式：562,586元×3/10＝168,776元，
    元以下4捨5入）。
參、綜上所述，原告依侵權行為法律關係請求給付890萬元，在1
    68,776元範圍內，及請求自起訴狀繕本送達翌日即110年9月
    2日（見附民卷第61頁送達證書）起至清償日止，按週年利
    率百分之5計算之利息，即屬有據，應予准許，逾此部分則
    無理由，應予駁回。
肆、本件原告勝訴部分，係就民事訴訟法第427條適用簡易程序
    所為被告敗訴之判決，依同法第389條第1項第3款規定，爰
    依職權宣告假執行。又被告陳明願供擔保請准宣告免為假執
    行，就被告敗訴部分，核無不合，爰酌定相當之擔保金額准
    許之。
伍、本件係刑事附帶民事訴訟，而由本院刑事庭移送民事庭者，
    依刑事訴訟法第504條第2項規定，免納裁判費，惟仍依民事
    訴訟法第79條規定，諭知訴訟費用之負擔，以備將來如有訴
    訟費用發生時，得以確定其數額，併予敘明。
中　　華　　民　　國　　111 　 年　　5 　 月　　10　　日
                  宜蘭簡易庭  法  官  伍偉華
以上正本係照原本作成。
如對本判決上訴，須於判決送達後二十日之不變期間內，向本院
提出上訴狀（應附繕本）。
如委任律師提起上訴者，應一併繳納上訴審裁判費。
中　　華　　民　　國　　111 　年　　5 　　月　　10　　日
                               書記官  邱信璋